臺灣桃園地方法院民事判決
111年度訴字第185號
原      告  葉家瑋  
訴訟代理人  施泓成律師
被      告  陳怡如  

            黃靖凱  
共      同
訴訟代理人  高靖棠律師
上列當事人間請求侵權行為損害賠償事件，本院於民國111年4月
1日言詞辯論終結，判決如下：
    主  文
一、被告應連帶給付原告新臺幣參拾萬元，及被告甲○○自民國一
    一一年一月二十九日起，被告乙○○自民國一一一年二月十一
    日起，均至清償日止，按週年利率百分之五計算之利息。
二、原告其餘之訴駁回。
三、訴訟費用由被告連帶負擔十分之四，餘由原告負擔。
四、本判決第一項得假執行。但被告以新臺幣參拾萬元為原告供
    擔保，得免為假執行。
五、原告其餘假執行之聲請駁回。
    事實及理由
一、原告主張：伊與被告甲○○於民國104年12月10日結婚，婚後
    育有未成年子女2人，家庭生活尚屬融洽，甲○○並於110年8
    月中懷有身孕，被告乙○○則為甲○○之前同事，嗣因甲○○多次
    無償幫乙○○個人事務，並將未成年子女交由婆婆照顧，始發
    覺甲○○舉止異常，並於110年11月3日發現乙○○用LINE軟體傳
    訊息給甲○○，內容提及寶貝你睡著等文字，並於伊所有車牌
    號碼000-0000號汽車內發現行車記錄器錄有被告2人對話，
    內容提及「完了，我又讓你更愛我了」、「床上基本上你是
    被壓著打的」、「我也要好好的調教你」、「哪一種調教？
    」、「床上的」等對話，顯見被告往來已逾越一般男女交往
    之正常社交範疇。伊翌日即向甲○○攤牌，甲○○自承其與乙○○
    發生性行為，並要求離婚，為此，伊乃與甲○○合意將未出生
    之胎兒墮胎。而甲○○另於同年12月21日偕同乙○○至桃園區壽
    司郎用餐，過程舉止親暱，復於同年12月9日，與乙○○共同
    前往寄居蟹行旅共宿。被告上開行為，顯已侵害伊基於婚姻
    關係而享有之夫妻身分法益，且屬情節重大，並致伊與甲○○
    於同年12月15日協議離婚。為此，爰依民法第184條第1前段
    、第185條第1項前段、195條第1、3項規定，請求判命被告
    連帶賠償精神慰撫金新臺幣（下同）80萬元等語。並聲明：
    ㈠被告應連帶給付原告80萬元整，及自起訴狀繕本送達之翌
    日起至清償日止，按年息5%計算之利息；㈡願供擔保，請准
    宣告假執行。
二、被告則以：伊等於109年因同事關係而認識，乙○○嗣於110年
    7月1日成立誠信營造有限公司，並僱用甲○○擔任會計。伊等
    雖因工作熟稔而生有情愫，然係於110年10月29日始正式交
    往，之後才有較親暱的言語對話及肢體碰觸，惟均無發生性
    行為。原告提出之行車紀錄器對話內容及被告間LINE軟體對
    話紀錄，均係乘伊等不知情之情況下竊錄伊等非公開之活動
    ，屬非法取得之證據，應無證據能力而不得作為證據。又兩
    造之身分地位非高，且被告2人交往期間短暫，原告請求之
    精神慰撫金應以10萬元為適當。另原告前開非法竊錄伊等非
    公開活動，已侵害伊等隱私，伊等主張以對原告侵權行為損
    害賠償請求權80萬元與原告本件請求抵銷等語，資為抗辯。
    並聲明：㈠原告之訴駁回；㈡如受不利判決，願供擔保，請准
    宣告免為假執行。
三、本院之判斷：
　㈠原告主張其與甲○○於104年12月10日結婚，婚後育有未成年子
    女2人，並於110年12月15日兩願離婚等情，有戶籍謄本在卷
    可稽（見本院卷第19頁），並為被告所不爭執，堪信為真實
    。
  ㈡按因故意或過失，不法侵害他人之權利者，負損害賠償責任
    。故意以背於善良風俗之方法，加損害於他人者亦同。數人
    共同不法侵害他人之權利者，連帶負損害賠償責任。不法侵
    害他人之身體、健康、名譽、自由、信用、隱私、貞操，或
    不法侵害其他人格法益而情節重大者，被害人雖非財產上之
    損害，亦得請求賠償相當之金額；前2項規定，於不法侵害
    他人基於父、母、子、女或配偶關係之身分法益而情節重大
    者，準用之。民法第184條第1項、第185條第1項前段、第19
    5條第1項前段、第3項分別著有明文。又婚姻係以夫妻之共
    同生活為其目的，配偶應互相協力保持其共同生活之圓滿安
    全及幸福，而夫妻互守誠實，係為確保其共同生活之圓滿安
    全及幸福之必要條件，故應解為配偶因婚姻契約而互負誠實
    之義務，配偶之一方行為不誠實，破壞共同生活之圓滿安全
    及幸福者，即為違反因婚姻契約之義務而侵害他方之權利。
    準此，侵害配偶權之行為，並不以配偶之一方與他人通姦為
    限，倘夫妻任一方與他人間存有逾越結交普通朋友等一般社
    交行為之不正常往來關係，且其行為已逾社會一般通念所能
    容忍之範圍，並破壞婚姻共同生活之圓滿安全及幸福之程度
    ，即足當之。
  ㈢原告主張被告於其與甲○○婚姻關係存續期之110年10月至12月
    間，有前揭親暱之對話及肢體接觸行為，已逾越一般男女交
    往之正常社交範疇等情，業據提出行車記錄器對話內容、LI
    NE對話截圖、被告2人牽手出入餐廳及旅館照片為證（見本
    院卷第21-53頁），且被告亦不爭執兩造於110年10 月29日
    起有交往關係（見本院卷第69、151頁），足認被告間之交
    往互動，顯逾越一般男女之正當社交範疇，並破壞原告與甲
    ○○婚姻共同生活之圓滿安全及幸福之程度，而不法侵害上原
    告之配偶權身分法益，且情節重大，令上原告受有精神上之
    莫大痛苦，則原告依民法第184條第1項、第185條、第195條
    第1項前段、第3項規定，請求被告連帶賠償精神慰撫金，洵
    屬有據。至原告另主張被告於上開交往期間發生性行為云云
    ，則為被告所否認。經查，參諸原告提出之前開行車記錄器
    對話內容，被告雖有相互言語挑逗之事實，但並無明確提及
    發生性行為之對話內容；又被告雖有同時入住同一旅館之情
    形，然投宿期間係訂2間房間等情，亦據被告提出寄居蟹行
    旅開立之統一發票為證（見本院卷第73頁），難認被告有同
    住一房間之事實，而原告與甲○○之對話紀錄雖有「（原告）
    我相信你們才剛發生對嗎？之前你們常常出去或許有牽手這
    些舉動但應該沒有發生關係」、「（甲○○）我們之前都是保
    持距離，是到這周才開始」等語，有上開對話截圖在卷可佐
    （見本院卷第129頁），依其內容，僅能認定甲○○承認與乙○
    ○間確有逾越一般男女之交往關係，然尚不足以認定甲○○已
    承認與乙○○有發生性行為之事實，此外，並無其他積極證據
    足以證明被告間有發性行為之事實，原告此部分主張，尚屬
    無據。　　
　㈣被告雖辯稱原告所提出之行車紀錄器對話內容及LINE對話錄
    截圖，係乘被告不知情之情況下所竊錄被告非公開之活動，
    屬非法取得之證據，應無證據能力云云。惟按民事訴訟法對
    於證據能力並未設有規定，關於涉及侵害隱私權所取得之證
    據是否具有證據能力，應綜合考量誠信原則、憲法上基本權
    之保障、發現真實與促進訴訟之必要性等因素，衡量當事人
    取得證據之目的與手段、所欲保護之法益與所侵害法益之輕
    重，如認符合比例原則，則所取得之證據具有證據能力（最
    高法院109年度台上字第2607號判決意旨參照）。在破壞婚
    姻事件中，被害人家庭圓滿期待權、配偶身分法益及為實現
    其權利保護之證明權，與被指破壞婚姻者之隱私權恆有衝突
    。實體法上既承認夫妻於婚姻關係存續中有家庭圓滿期待權
    、配偶身分法益，然衡諸社會現實情況，妨害他人婚姻權益
    之不法行為，常以隱秘方式行之，並因隱私權受保護之故，
    被害人舉證極其困難。基此前提，不法行為人之隱私權與被
    害人之訴訟權發生衝突時，兩者間應為一定程度之調整，並
    應容許一定程度之不貞蒐證權。準此，以侵害隱私權之方式
    而取得之證據，應視證據之取得，是否符合比例原則以定，
    非得概予排除。本件原告取得之行車紀錄器對話內容及LINE
    對話截圖，縱可認係未經被告同意所竊錄或翻拍，然並無證
    據可認涉及以強暴、脅迫方式取得，應認原告採證方式已選
    擇最小侵害方法為之，並未逾越必要之程度，較諸被告隱私
    權法益，應更值維護，是原告取得上開證據之手段目的，並
    未違反比例原則，應認上開證據具有證據能力，被告前開所
    辯，並非可採。
　㈤再按法院酌定慰撫金額時，應斟酌加害人與被害人雙方之身
    分、資力與加害程度，及其他各種情形核定之；慰撫金是否
    相當，應以加害行為之加害程度及被害人所受痛苦，斟酌加
    害人及被害人之身分、經濟地位等各種情形定之（最高法院
    47年台上字第1221號、51年台上字第223號判決意旨參照）
    。查，原告與甲○○係104年12月10日結婚，並已育有未成年
    子女2人，於被告發生上開侵害原告配偶之身分法益時，甲○
    ○已懷有身孕，因甲○○婚外情為原告知悉且兩造無法繼續婚
    姻生活而選擇墮胎，足見原告精神上受有重大之痛苦，另查
    原告為大學畢業，目前擔任物流司機，每月薪資約8萬元至9
    萬元，名下有汽車1部；甲○○為高中畢業，擔任會計工作，
    年收入約39萬元，名下無財產；乙○○為碩士畢業，公司業務
    在初步開發階段，年收入約50萬元至60萬元，名下有房地及
    投資等情，業經兩造陳明在卷（見本院卷第69-70、84頁）
    ，並有學士學位證明書、員工職務證明書、員工薪資明細表
    （見本院卷第131-137頁）及本院職權查調之稅務電子閘門
    財產所得調件明細表（見個資卷第11-12、15-16、19-20頁
    ）可佐，審酌兩造之經濟能力、社會地位、財產狀況、被告
    侵權行為之態樣及原告所受精神上痛苦程度等一切情狀，認
    原告請求被告連帶賠償精神慰撫金30萬元，應屬適當；逾此
    部分之請求，則屬無據，應予駁回。
　㈥至被告主張以原告對其等妨害秘密侵權行為所應負之損害賠
    債務，與本件被告應負之損害賠償債務抵銷云云，然民法第
    339條已明文規定「因故意侵權行為而負擔之債，其債務人
    不得主張抵銷」，本件被告對原告應負擔之債務，係屬因故
    意共同侵權所生之損害賠償債務，是依上開規定，無論原告
    對被告是否應負損害賠償責任，被告均不得主張抵銷。被告
    此部分主張，要屬無據。
四、按給付無確定期限者，債務人於債權人得請求給付時，經其
    催告而未為給付，自受催告時起，負遲延責任。其經債權人
    起訴而送達訴狀，或依督促程序送達支付命令，或為其他相
    類之行為者，與催告有同一之效力。遲延之債務，以支付金
    錢為標的者，債權人得請求依法定利率計算之遲延利息。應
    付利息之債務，其利率未經約定，亦無法律可據者，週年利
    率為5%。民法第229條第2項、第233條第1項前段、第203條
    分別定有明文。本件原告損害賠償之請求為未確定期限之債
    務，原告依法應為催告，被告始負遲延責任，而應給付法定
    遲延利息。查原告以起訴請求被告給付而送達訴狀，與催告
    有同一之效力，而起訴狀繕本分別於111年1月28日送達予甲
    ○○（見本院卷第59頁），於同年2月8日寄存送達予乙○○，乙
    ○○則於同年2月10日至平鎮派出所領取（見本院卷第63、64
    之1頁），依前開規定，原告併請求自上開書狀送達翌日即
    甲○○自111年1月29日起，乙○○自同年2月11日起，均至清償
    日止，按週年利率5%計算之利息，核屬有據。
五、綜上所述，原告依民法第184條第1項前段、第185條第1項前
    段、第195條第1、3項規定，請求被告連帶給付30萬元，及
    甲○○自111年1月29日起，乙○○自同年2月11日起，均至清償
    日止，按週年利率5%計算之利息，為有理由，應予准許，逾
    此部分之請求，為無理由，應予駁回。
六、兩造均陳明願供擔保，聲請宣告假執行或免為假執行，經核
    本判決所命被告連帶給付之金額，未逾50萬元，原告勝訴部
    分，爰依民事訴訟法第389條第1項第5款之規定，依職權宣
    告假執行，原告陳明願供擔保聲請假執行，僅促使法院職權
    發動，不另為假執行准駁之諭知。被告陳明願供擔保，聲請
    免為假執行，合於法律規定，爰酌定相當擔保金額宣告之。
    至原告敗訴部分，其假執行聲請失所依據，爰併予駁回。
七、本件事證已臻明確，兩造其餘攻擊防禦方法及本院未經援用
    之證據，經審酌後，核與判決結果不生影響，爰不一一論述
    ，附此敘明。
八、訴訟費用負擔之依據：民事訴訟法第79條、第85條第2項。
中　　華　　民　　國　　111 　年　　4 　　月　　26　　日
                  民事第一庭    法　官　郭俊德
以上正本係照原本作成
如對本判決上訴，須於判決送達後 20 日內向本院提出上訴狀。
如委任律師提起上訴者，應一併繳納上訴審裁判費。
中　　華　　民　　國　　111 　年　　4 　　月　　27　　日
                                書記官　蕭尹吟